臺北高等行政法院裁定
                                      99年度訴字第2360號
原      告　陳輝俊
被      告　國立臺北科技大學
代　表　人　李祖添（校長）住同上
上列原告因有關教育事務事件，提起行政訴訟，本院裁定如下：
    主  文
原告之訴駁回。
訴訟費用由原告負擔。
    理  由
一、按「確認行政處分無效及確認公法上法律關係成立或不成立
    之訴訟，非原告有即受確認判決之法律上利益者，不得提起
    之。」行政訴訟法第6 條第1 項前段定有明文。所謂法律關
    係，係指特定生活事實之存在，因法規之規範效果，在兩個
    以上權利主體（人）間所產生之權利義務關係，或產生人對
    權利客體（物）間之利用關係而言。而所謂即受判決之法律
    上利益，乃指原告目前所處之不明確法律狀態，若不尋求判
    決確認，即將受不利益效果，或該不明確法律狀態，使其現
    在受有不利益效果，須以對於被告之確認判決除去之，故不
    明確法律狀態必須現實存在或立即到來，且此利益限為公法
    上利益，私法上利益不在此條保護範圍。次按「原告之訴，
    有左列各款情形之一者，行政法院應以裁定駁回之。．．．
    十、起訴不合程式或不備其他要件者。」為行政訴訟法第10
    7 條第1 項第10款所明定。
二、原告於民國（下同）93年間向被告提起機電科技博士班冷凍
    空調組博士學位考試申請案，經被告所屬「冷凍系委員會」
    93年9 月22日討論「原告博士論文初稿有抄襲嫌疑問題」，
    因原告之論文初稿與國立臺灣大學（下稱臺大）工程學刊82
    期90年6 月（原告則係90年9 月才正式入學本校博士班）第
    1 至11頁之論文雷同（該論文為臺大陳希立教授之團隊已完
    成的研究成果），與臺大數年前之碩士論文亦有大部份雷同
    之處，經冷凍系學術委員會（並請兼機電所所長之高文秀院
    長列席）討論結果，確認原告所提論文有瑕疵。且開會時「
    分組學術委員會」提出二十點以上疑點，但原告無從就各該
    疑點提出說明。雖另成立「機電委員會」審議，但決議結果
    亦認應尊重「分組學術委員會」審議。冷凍空調工程系學術
    委員會於94年5 月3 日召開有關博士生學術倫理問題處理會
    議，會議結論：1.原告之兩篇博士學位計點論文均有違反學
    術倫理之問題，原告在93年12月14日及94年3 月25日於系院
    學術委員會審議時之答辯均顯示有學術倫理認知之錯誤。2.
    兩篇計點論文因有學術倫理方面之瑕疵，取消其博士論文之
    計點。
三、本件原告起訴意旨略以：原告前為被告機電科技研究所學生
    ，論文記點8 點由該所審定給予，故其取消亦應由該所為之
    ，始稱相當。被告學校機電學院僅授予冷凍空調工程系審查
    、建議權，尚無取消原告論文記點之可能。冷凍空調工程系
    系學術委員會作成建議取消原告論文記點8 點，而機電科技
    研究所未依據前開建議作成取消記點決議。可知本件僅止於
    「建議」階段，未達到「決議」階段，根本未完成正當法律
    程序。而被告「決議取消」原告論文記點之法律關係存否不
    明確，致使原告在法律上地位有受侵害危險，且此種危險得
    以確認判決除去，原告確有即受確認判決之法律上利益。且
    司法院大法官會議於100 年1 月17日作成釋字第684 號解釋
    ，原告請求確認之公法上法律關係即使非屬退學或類此之處
    分，本於憲法第16條有權利即有救濟之意旨，仍應許權利受
    侵害之原告提起行政爭訟云云。聲明：(一)請求確認被告「建
    議取消」原告論文記點之法律關係存在。(二)確認被告「決議
    取消」原告論文記點之法律關係不存在。
四、本院查：
（一）原告就被告學校冷凍空調工程系學術委員會於94年5月3日
      召開有關博士生學術倫理問題處理會議，會議結論取消原
      告兩篇博士論文之計點，前曾提起行政訴訟，請求確認被
      告取消其博士班論文計點之法律關係不成立，經本院96年
      度訴字第953 號裁定駁回，原告不服提起抗告，經最高行
      政法院97年度裁字第3852號裁定駁回確定在案。
（二）原告復主張冷凍空調工程系學術委員會作成建議取消原告
      論文記點8 點，而機電科技研究所未作成取消記點決議云
      云，提起本件確認訴訟。惟查，本件原告業於94年10月31
      日以新發表論文重新申請論文計點，並於94年11月5 日通
      過口試，正式取得國立臺北科技大學博士學位，有被告論
      文計點核算表、博士學位考試成績表、學位證書印領清冊
      等影本附本院卷內可稽，復經本院96年度訴字第953 號裁
      定論述甚詳，為本院調卷審閱無訛，亦有被告答辯狀陳述
      在本院卷可稽。則原告既已取得國立臺北科技大學博士學
      位，且因畢業而喪失學生身分，則冷凍空調工程系學術委
      員會於94年5 月3 日會議結論取消原告兩篇博士論文計點
      ，僅屬過去曾經的爭議。兩造間並無現實存在或立即到來
      之不明確法律狀態，原告現在公法上之地位並未因此受有
      任何公法上不利益效果，亦無得以對於被告之確認判決除
      去之不利益效果可言。是以，本件確認訴訟顯無即受確認
      判決之法律上利益，應認其訴有不備實體裁判要件之違法
      ，且無從補正，爰以裁定駁回之。
五、依行政訴訟法第104 條，民事訴訟法第95條、第78條，裁定
    如主文。
中　　華　　民　　國　　100　 年　　4　　 月　　13　　日
                       臺北高等行政法院第三庭
                               審判長法  官　   許瑞助
                                   　法  官     林玫君
                                     法  官　   劉穎怡
上為正本係照原本作成。
如不服本裁定，應於送達後10日內向本院提出抗告狀（須按他造
人數附繕本）。
中　　華　　民　　國　　100　 年　　4　　 月　　13　　日
                                     書記官     吳芳靜